【裁判字號】    92,醫訴,1
【裁判日期】    920819
【裁判案由】    違反醫師法
【裁判全文】
臺灣桃園地方法院刑事判決                            九十二年度醫訴字第一號
    公  訴  人  臺灣桃園地方法院檢察署檢察官
    被      告  癸○
    選任辯護人  王治魯律師
    被      告  甲○○
右列被告等因違反醫師法案件，經檢察官提起公訴（九十年度偵字第一六０一八號、
九十一年度偵字第七五五三號、第一一二六五號），本院判決如左：
    主  文
癸○、甲○○共同未取得合法醫師資格，擅自執行醫療業務，各處有期徒刑壹年。均
緩刑伍年。
    事  實
一、癸○為桃園縣龜山鄉○○路七十號「良安診所」之負責醫師，其明知甲○○僅係
    診所內之電腦操作員，並未領有醫師資格，並非醫事人員，依醫師法規定，不得
    擅自執行醫療業務，竟仍與甲○○共同基於違反上開規定之犯意聯絡，自民國八
    十八年七月一日起至同年八月十二日止，由癸○為上門求診之病患庚○○、己○○○、丁○○、辛○○、壬○○○、子○○、乙○○、戊○○、丙○○、李曉倩
    看診開給藥方後，將上開病患交由甲○○為病患取配藥物，或施予注射，而擅自
    執行上開醫療行為，從事醫療業務。八十八年八月十二日晚間八時許，病患楊玉
    蘭因氣喘、血壓升高等病狀，由其子楊松林送往「良安診所」看診，經癸○診察
    後，認應轉診治療，詎甲○○竟未按照癸○指示，即逕行為楊玉蘭注射生理食鹽
    水，並留診察看。當日晚間十時許，甲○○見楊玉蘭氣喘症候並無減緩跡象，發
    覺不妥，始緊急將楊玉蘭送往林口長庚醫院急救，延至翌日上午六時十分許，楊
    玉蘭仍因急救無效，而不治死亡。嗣經檢察官據報到場相驗後，乃發覺上情。
二、案經台灣高等法院檢察署函令台灣桃園地方法院檢察署檢察官偵查起訴。
    理  由
一、訊據被告癸○、甲○○固均不否認於右揭時間、地點，由癸○在龜山鄉○○路開
    設「良安診所」，甲○○受僱在內擔任電腦操作員，嗣於八十八年八月十二日，
    有病患楊玉蘭因氣喘等症狀至診所求診，經癸○診察後，指示應轉診治療，詎甲○○為減緩楊玉蘭氣喘症狀，竟私自為楊玉蘭注射生理食鹽水，而違法從事醫療
    行為之事實不諱，惟否認由甲○○為庚○○等其餘病患看診之事實，被告癸○辯
    稱：配藥是我自己配的，打針也是我自己打的云云。被告王成軍辯稱：配藥是醫
    師配好後才由我拿給病患，我只有案發該次替楊玉蘭打過針，但那是應楊松林要
    求，為楊玉蘭減緩症狀云云。經查：
（一）被告癸○於右揭時間、地點，任由被告甲○○為求診病患取配藥物、施打藥劑
      之事實，業經證人即病患丙○○、戊○○、李曉倩、庚○○、己○○○、丁○○、辛○○、壬○○○、子○○、乙○○分別於警訊中指明在卷，衡情證人庚○○等人彼此間既不相識，應無勾串以誣陷被告二人之理，佐以被告甲○○確
      實為楊玉蘭注射生理食鹽水一節，已經被告甲○○、證人楊松林分別於偵審中
      陳明屬實，衡情，設非平日甲○○即有從事類似之醫療行為，在癸○已經明確
      指示楊玉蘭應予轉診之情形下，當不致私自為楊玉蘭注射生理食鹽水。是證人
      庚○○等人於警訊中所述，應可採信。又所謂「醫療業務」，係指以治療、矯
      正或預防人體疾病、傷害、殘缺為目的，所為之診察、診斷及治療；或基於診
      察、診斷結果，以治療為目的，所為之處方、用藥、施術或處置等行為之全部
      或一部，均屬之，故為人注射生理食鹽水點滴，應屬醫師法第二十八條第一項
      規定之醫療業務，此有行政院衛生署九十一年二月二十二日衛署醫字第０九一
      ０００三五八二號函附卷可稽，從而，被告甲○○為庚○○等病患注射藥物，
      依上說明，自係醫療行為。綜上，被告癸○任由被告甲○○從事醫療業務之事
      實，已堪認定。
（二）被告癸○、甲○○雖均辯稱：為病患打針、配藥等醫療業務，都是癸○醫師親
      為，並未任由甲○○為病患打針、配藥云云，證人即病患庚○○、己○○○、
      辛○○、子○○、乙○○、李曉倩等人於本院審理時亦均附和其說，或稱：警
      訊中只看口卡片，故誤認甲○○為癸○云云，或稱：時間已久，記憶有誤云云
      。惟與上開有罪事證不符，且證人即庚○○等上開病患在本院審理時，均自承
      ：去看病時，就知道醫生叫癸○，是看牆上的醫師證書知道的等語，佐以被告
      癸○為民國十一年四月四日生，現年八十一歲，被告甲○○為民國三十六年十
      一月五日生，現年五十五歲，單就被告二人之年歲外貌、及姓名各為二字、三
      字等明顯差異以觀，足可見庚○○等人在警訊中所指，並無誤認被告二人之虞
      。不僅如此，證人丁○○、辛○○、壬○○○、丙○○、戊○○五人在警訊中
      ，均係同時根據被告二人之口卡片各一份，分別指認癸○看診，甲○○注射藥
      物，尤可見渠等指述，無所謂誤認可言。參以證人等均係被告二人之病患，又
      同為當地鄰居鄉親，所述不無迴護被告二人之意。綜上，被告等此部分所辯，
      應係卸責之詞，不足採信；證人等此後在本院所述，亦係迴護之詞，並不足採
      。
（三）被告甲○○另辯稱：伊為楊玉蘭施打生理食鹽水，係受楊松林請託等語，惟施
      打藥劑係屬醫療行為，已如前述，被告甲○○擅自為楊玉蘭施打生理食鹽水，
      即已觸犯醫師法；而楊玉蘭又非急診病患，此經被告甲○○於本院審理時陳明
      在卷，並無據此免責之餘地。是被告甲○○此部分所辯，不足為有利於其之認
      定。
（四）綜上所述，本件事證已臻明確，被告癸○、王成軍所辯，無非卸責之詞，渠等
      共同違反醫師法之犯行，均堪認定。
二、查被告癸○、甲○○行為後，醫師法第二十八條第一項於九十一年一月十六日修
    正公布，於同年一月十八日施行，將法定刑自舊法之「一年以上三年以下有期徒
    刑，得併科一萬元以上五萬元以下罰金」，修正為「六個月以上五年以下有期徒
    刑，得併科新台幣三十萬元以上一百五十萬元以下罰金」，經比較新舊法結果，
    以舊法對被告較為有利，應依刑法第二條第一項但書規定，適用修正前之舊法。
    核被告癸○、甲○○所為，均係犯修正前醫師法第二十八條第一項前段之擅自執
    行醫療業務罪。被告癸○雖任由被告甲○○為庚○○等多名病患打針、配藥，然
    執行醫療業務本身即含有反覆為之之性質，故僅應論以一罪即為已足。被告二人
    就上開犯行間，有犯意聯絡及行為分擔，為共同正犯。爰審酌被告二人均無前科
    ，各有台灣桃園地方法院檢察署刑案資料查註記錄表各一紙附卷可稽，甲○○在
    未取得合法醫師資格之情形下，為人注射藥物，對病患所生之潛在危險，及被告
    二人事後均未坦承犯行等一切情狀，分別量處如主文所示之刑，以示懲儆。末查
    ，被告等此前均未曾受有期徒刑以上刑之宣告，各有前開刑案資料查註紀錄表可
    考，此次一時失慮，致罹刑典，經此偵審教訓，應知警惕而無再犯之虞，本院因
    認渠等之刑，均以暫不執行為當，爰分別宣告緩刑五年，用啟自新。
據上論斷，應依刑事訴訟法第二百九十九條第一項前段，修正前醫師法第二十八條第
一項前段、刑法第二條第一項但書、第十一條前段、第二十八條、第七十四條第一款
，判決如主文。
本案經檢察官胡原龍到庭執行職務。
中        華         民       國      九十二    年    八     月   十九  日
          臺灣桃園地方法院刑事第五庭
                                      法  官   陳彥宏
右正本證明與原本無異
如不服本判決書應於送達後十日內向本院提出上訴狀
                                      書記官   翁其良
中        華         民       國      九十二    年    八     月  二十七 日
附錄：醫師法第廿八條第一項前段
醫師法第二十八條
未取得合法醫師資格，擅自執行醫療業務者，處六個月以上五年以下有期
徒刑，得併科新臺幣三十萬元以上一百五十萬元以下罰金，其所使用之藥
械沒收之。但合於下列情形之一者，不罰：
一  在中央主管機關認可之醫療機構，於醫師指導下實習之醫學院、校學
    生或畢業生。
二  在醫療機構於醫師指示下之護理人員、助產人員或其他醫事人員。
三  合於第十一條第一項但書規定。
四  臨時施行急救。


司法院資訊處製作；財團法人民間司法改革基金會備份。
